【裁判字號】    89,台上,7569
【裁判日期】    891214
【裁判案由】    盜匪
【裁判全文】
最高法院刑事判決                              八十九年度台上字第七五六九號
    上  訴  人  甲○○
                乙○○
右上訴人等因盜匪案件，不服台灣高等法院中華民國八十九年十月四日第二審更審判
決（八十九年度上更(二)字第四四六號，起訴案號：台灣士林地方法院檢察署八十七年
度偵字第七四四九、八二七五號），提起上訴，本院判決如左：
    主  文
上訴駁回。
    理  由
按刑事訴訟法第三百七十七條規定，上訴於第三審法院，非以判決違背法令為理由，
不得為之。是提起第三審上訴，應以原判決違背法令為理由，係屬法定要件。如果上
訴理由狀並未依據卷內訴訟資料，具體指摘原判決不適用何種法則或如何適用不當，
或所指摘原判決違法情事，顯與法律規定得為第三審上訴理由之違法情形，不相適合
時，均應認其上訴為違背法律上之程式，予以駁回。本件原判決認定上訴人甲○○、
乙○○與簡順鴻、賀英哲、綽號「河肫」之姓名不詳之成年男子等人，共同意圖為自
己不法之所有，由甲○○與簡順鴻、乙○○及賀英哲四人，在大鵬商店之櫃檯處將吳
信聰圍住。藉口簡順鴻曾為吳信聰擔罪，由甲○○及賀英哲分持該店內現場正在裝潢
維修工程所用之鋸子及鐵鎚，要求吳信聰交付金錢，綽號「河肫」之人則在店外把風
，甲○○並以鋸子抵住吳信聰之頸、背部，而共同以此強暴、脅迫之手段，致吳信聰
心生畏懼且不能抗拒，而取出身上所有新台幣（下同）一萬餘元及銅板約五千元等情
。係以上開事實，業據被害人吳信聰於偵審中指訴甚詳，與乙○○、賀英哲、簡順鴻
於偵審中所供大致相符，復有扣案之證物鋸子、鐵鎚及安全帽足資佐證。足見甲○○
、乙○○二人與簡順鴻、賀英哲及綽號「河肫」等人，共同於前揭時地以強暴毀物、
持械脅迫之手段，要求被害人吳信聰交付金錢，並將所得金錢朋分花用，應無可疑。
甲○○與同案被告糾眾達五人之多，甫至現場即由乙○○持安全帽砸毀錄影設備，並
由賀英哲持鐵鎚砸毀櫃檯，再由甲○○以鐵鋸強加於被害人頸、背部等要害處，而所
持之鐵鎚、鋸子均銳利而足以危害被害人生命安全，上訴人等之行為客觀上已足使被
害人喪失意思自由而達不能抗拒之程度。並說明上訴人等五人於到達商店後，即基於
相互之認識，而有共同以強暴、脅迫以取得財物之默示合意，並分擔實施強盜犯行。
並以甲○○所辯伊在大鵬商店內巧遇賀英哲等人，雖目睹乙○○以安全帽砸毀錄影設
備，但非由伊指示，他們所為與伊無關云云；乙○○辯稱伊與賀英哲至現場，簡順鴻
等人已到，即依甲○○之指示以安全帽砸毀錄影設備，其餘之事全不知情等語，均無
可取，於理由內詳予指駁說明。因而撤銷第一審關於此部分之判決，適用懲治盜匪條
例第五條第一項第一款之規定，論處上訴人二人共同意圖為自己不法所有，以強暴、
脅迫致使不能抗拒而使他人交付其物罪刑，已詳述其所憑之證據及其認定之理由。從
形式上觀察，並無何違法情形存在。乙○○上訴意旨略以：被害人於警偵訊時所供前
後矛盾，而證人王金城證實看到二個人進來，一高一矮，被害人當時尚在店內走來走
去云云，可見尚非不能抗拒，此對上訴人有利之證據，原判決並未敘明不採取之理由
，且上訴人事前有無謀議，有無犯意聯絡，原判決均未敘明，有理由不備之違法等語
；甲○○上訴意旨略以：被害人害怕報復未報案，警方何能知悉本案進而偵辦，證人
王金城證語多保留，應再傳喚澄清事實，依被害人所供，簡順鴻擔罪之說並非空穴來
風，被害人所稱被以鋸子架在脖子不合情理，原審未予上訴人與被害人當面對質，亦
有未當等語。惟查證人王金城於警偵訊時供稱因在後側工作，並未看到上訴人等人行
搶之經過等語，則其於偵查時供稱看到二個人進來，一高一矮，被害人在店內走來走
去，應是上訴人等人剛進入被害人之商店之情形，而非上訴人行搶時之情況，不足為
有利於上訴人等之認定，原判決縱未敘明理由，亦無違法可言。原判決已詳述上訴人
等人於到達商店後，即基於相互之認識，而有共同以強暴、脅迫以取得財物之默示合
意，並分擔實施強盜犯行之理由。上訴人二人上訴意旨，並非依據卷內訴訟資料，對
原判決究竟如何不適用法則或適用不當為具體之指摘。徒憑己見就原判決已說明事項
，或屬原審採證認事職權之適法行使，任意指摘為違法，且為單純事實之爭執，均不
得據為第三審上訴之合法理由。其上訴違背法律上之程式，應予駁回。
據上論結，應依刑事訴訟法第三百九十五條前段，判決如主文。
中      華      民      國    八十九    年     十二     月     十四     日
                              最高法院刑事第七庭
                                  審判長法官  吳  雄  銘
                                        法官  池  啟  明
                                        法官  石  木  欽
                                        法官  郭  毓  洲
                                        法官  吳  三  龍
      右正本證明與原本無異
                                              書  記  官
中      華      民      國    八十九    年     十二     月     十八     日


司法院資訊處製作；財團法人民間司法改革基金會備份。
